臺灣宜蘭地方法院民事判決　九十三年度訴字第一二號
　　原　　　告　實密科技股份有限公司
　　法定代理人　丁○○
　　訴訟代理人　甲○○
　　　　　　　　乙○○
　　被　　　告　華僑商業銀行股份有限公司桃園分行
　　　　　　　　　　　　　　　.
　　法定代理人　丙○○　　　　.
　　訴訟代理人　己○○　　　　.
　　　　　　　　戊○○　　　　.
　　被　　　告　裕融企業股份有限公司
　　　　　　　　　　　　　　　　　設台北市大安區○○○路○段二號十五樓
　　法定代理人　庚○○　　　　.
右當事人間第三人異議之訴事件，經於民國九十三年四月九日辯論終結，本院判決如
左：
    主      文
本院九十二年度執字第一九三九號求償債務強制執行事件，就原告所有SC七０００生
理監視器六台所為之強制執行程序應予撤銷。
訴訟費用由被告負擔。
    事      實
甲、原告方面：
  一、聲明：如主文第一項所示。
  二、陳述：
    （一）緣被告華僑商業銀行股份有限公司桃園分行（下稱華僑商銀）與訴外人環
          金工業股份有限公司（下稱環金公司）間債務關係，前向鈞院聲請九十一
          年度執全字第五六一號假扣押強制執行事件對環金公司之財產實施查封。
          惟前開假扣押標的中之SC七０００生理監視器六台實係原告所有，卻遭誤
          認為環金公司之財產併予實施查封在案。嗣被告華僑商銀取得本案確定判
          決，聲請鈞院九十二年度執字第一九三九號強制執行事件調前開假扣押標
          的進行本案之執行程序。另一被告裕融企業股份有限公司（下稱裕融公司
          ）亦因與環金公司之債務關係，復聲請鈞院九十二年度執字第三七０八號
          給付票款強制執行事件調前開假扣押標的強制執行，而併入九十二年度執
          字第一九三九號強制執行事件一併執行。
    （二）原告於前開假扣押及本案執行程序中提出異議，主張系爭監視器為原告所
          有，然為被告所否認，為此依強制執行法第十五條規定提起本件異議訴訟
          ，請求撤銷鈞院九十二年度執字第一九三九號強制執行事件，就原告所有
          SC 七０００生理監視器六台所為之強制執行程序。
    （二）對被告抗辯所為之陳述：
      １、環金公司於九十一年四月十五日因業務需求向原告商借由原告向國外原始
          購入之SC七０００生理監視器六台，原告購入價格為新臺幣一百零三萬零
          四百三十六元，由於該公司出租予訴外人行政院國軍退除役兵輔導委員會
          員山榮民醫院（下稱員山榮民醫院）作為臨床測試使用，環金公司出立借
          據言明待該公司將該生理監視器全部貨款付清時所有權始歸於環金公司。
          然環金公司至今仍未就前述系爭生理監視器支付任何款項，其所有權仍應
          屬原告所有。
      ２、被告雖否認前述借據之真正，然該借據上所使用之環金公司印信，與環金
          公司出具給員山榮民醫院簽收之送貨單，及被告華僑商銀所提出環金公司
          與員山榮民醫院之租賃合約書上之環金公司大、小章印文均為同一，可見
          該借據確為真正。
      ３、環金公司於鈞院九十二年度執字第一九三九號強制執行事件曾具狀表示「
          生理監視器六台，此項尚未付款無憑證」乙情，自承系爭機器並未付款而
          自始未取得該物之所有權。
      ４、事後原告知悉系爭SC七０００生理監視器六台連同環金公司其他出租給員
          山榮民醫院之財產遭被告至該醫院聲請實施查封，曾於九十一年十月十六
          日發函告知員山榮民醫院此出借事宜。該醫院函覆「本院RCW租賃合約得
          標商為環金公司，與貴公司並無任何租賃買賣合約關係，故貴公司無權取
          回六台生理監視器，請見諒。」對於原告主張系爭生理監視器為原告所有
          乙事並未否認。
      ５、被告以員山榮民醫院完全承認系爭生理監視器係因與環金股份有限公司簽
          訂租約而擁有使用權，且確認租約之真實性，而主張前開機器為環金公司
          所有。然原告係基於使用借貸關係而交付系爭監理監視器給環金公司，環
          金公司則依據租賃契約再將之交付給員山榮民醫院，二者交付均無移轉所
          有權之意思，故原告仍應為系爭監視器之所有人。
  三、證據：提出訂購單暨中譯本、關稅總局匯率查詢、借據、原告函、環金公司陳
      報狀、員山榮民醫院函暨環金送貨單（簽收證明）等件為證。
乙、被告方面：
壹、華僑商銀部分：
  一、聲明：原告之訴駁回。
  二、陳述：
   （一）原告所提採購單及借據均為私文書，否認其真正。借據部分之環金公司大
         、小章雖為真正，與員山榮民醫院和環金公司簽訂租賃契約及簽收機器上
         所蓋的環金公司大、小章相同，但是據被告所知環金公司的大、小章目前
         不在該公司保管中，應非該公司所出具的。另對於環金公司所出具的陳報
         狀形式不爭執，但否認其內容之真正。
   （二）系爭生理監視器於員山榮民醫院內實施查封時，該醫院均承認係因與環金
         公司簽訂租約而有使用權，並確認租約之真正。則動產物權應以交付為準
         ，系爭生理監視器由環金公司合意交付給員山榮民醫院使用，其所有權自
         應屬出租之環金公司所有。原告與環金公司間若有買賣糾紛，應另循民事
         訴訟程序取得確定判決後行使權利，另於強制執行程序中聲請參與分配。
  三、證據：提出原告函、租賃合約書等件，並請求調取本院九十二年度執字第一九
      三九號求償債務強制執行卷宗（含九十一年度執全字第五六一號假扣押事件、
      九十二年度執字第三七０八號給付票款強制執行卷宗）為證。
貳、裕融公司部分：未於言詞辯論期日當場，亦未提出書狀作何聲明或陳述。
    理      由
甲、程序方面：
  一、被告裕融公司未於言詞辯論期日到場，核無民事訴訟法第三百八十六條各款所
      列情形，爰依原告聲請，由其一造辯論而為判決。
  二、本件原告於起訴時原僅以本院九十一年度執全字第五六一號假扣押執行事件之
      債權人華僑商銀為被告，請求撤銷前開假扣押執行事件就原告所有SC七０００
      生理監視器六台所為之查封程序。嗣因前開假扣押程序業經交付終局執行，假
      扣押執行程序業已終結，而變更為請求撤銷本院九十二年度執字第一九三九號
      求償債務強制執行事件就前述生理監視器六台所為之強制執行程序，並追加該
      強制執行案件之併案債權人裕融企業為被告，因無礙於被告之防禦及訴訟之終
      結，應予准許，合先敘明。
乙、得心證之理由：
  一、原告起訴主張：系爭SC七０００生理監視器六台係原告自國外購入後出借給環
      金公司轉租予員山榮民醫院，約明貨款付清時始由該公司取得所有權，環金公
      司迄未給付任何款項，原告仍為其所有權人。詎被告華僑商銀以其為環金公司
      之債權人，聲請本院以九十一年度執全字第五六一號假扣押事件實施查封，嗣
      聲請本院九十二年度執字第一九三九號求償債務強制執行事件，請求調前開假
      扣押標的進行本案之執行程序。另被告裕融公司亦以其為環金公司之債權人地
      位，復聲請本院九十二年度執字第三七０八號給付票款強制執行事件調同一假
      扣押標的執行，而併入前案一併執行，爰提起本件訴訟，請求撤銷本院九十二
      年度執字第一九三九號強制執行事件就系爭監視器所為之強制執行程序等語。
  二、被告華僑商銀則以：系爭生理監視器於員山榮民醫院內實施查封時，醫院承認
      係因與環金公司簽訂租約而由該公司交付使用，其所有權自應屬出租、交付之
      環金公司所有。原告所提採購單及借據均為私文書，應非真正。另對於環金公
      司所出具的陳報狀形式不爭執，但否認其內容之真正等語資為抗辯。至被告裕
      融企業則未於言詞辯論期日當場，亦未提出書狀作何聲明或陳述。
  三、查被告華僑商銀係環金公司之債權人，前向本院聲請九十一年度執全字第五六
      一號假扣押強制執行事件，請求對環金公司出租予員山榮民醫院之醫療器材（
      含系爭生理監視器六台在內）為保全執行，而由本院至該醫院實施查封在案。
      嗣被告華僑商銀取得確定判決，聲請本院九十二年度執字第一九三九號強制執
      行事件調前開假扣押標的進行本案之執行程序。另一被告裕融公司亦以環金公
      司之債權人地位，復聲請鈞院九十二年度執字第三七０八號給付票款強制執行
      事件調前開假扣押標的強制執行，而併入九十二年度執字第一九三九號強制執
      行事件一併執行之事實，乃為兩造所不爭執，並經本院依被告所請調取前開強
      制執行卷宗核閱屬實，堪信為真實。惟原告主張系爭生理監視器六台係其自國
      外購入後出借給環金公司轉租予員山榮民醫院，約明貨款付清時始由該公司取
      得所有權，環金公司迄未給付任何款項，原告仍為其所有權人等情，被告華僑
      商銀則以前詞置辯。
  四、按當事人主張有利於己之事實，就其事實有舉證之責任。又私文書經本人簽名
      、蓋章或按指印者，推定為真正。民事訴訟法第二百七十七條及第三百五十八
      條第一項定有明文。經查：
    （一）原告主張前開事實，業據其提出與所述相符之訂購單暨中譯本、關稅總局
          匯率查詢、借據等件為證。被告華僑商銀雖以前開文件均為私文書而否認
          其真正，然原告主張環金公司於九十一年四月十五日出具內容記載：「茲
          向實密科技股份有限公司商借六台SC7000生理監事器給予員山榮民醫院臨
          床使用，待本公司就前述貨款全部付清後，其所有權始歸於環金工業有限
          公司」之借據，其上留存之環金公司及法定代理人之公司大、小章印文與
          環金公司另出具給員山榮民醫院簽收之送貨單，及被告華僑商銀所於執行
          案件中所提出之環金公司與員山榮民醫院之租賃合約書上之環金公司大、
          小章印文均為同一乙節，亦有其所提出之借據、環金公司送貨單（簽收證
          明）及被告華僑商銀所提出環金公司與員山榮民醫院所簽訂之租賃合約書
          各乙件在卷可按。
    （二）被告華僑商銀對於前開借據上印文之真正並不爭執，僅辯稱據其所知環金
          公司的大、小章目前不在該公司保管中，該借據應非該公司所出具的云云
          。惟私人之印章，由自己使用為常態，被人盜用為變態，主張變態事實之
          當事人，自應就此印章被盜用之事實負舉證之責任。被告華僑商銀既不否
          認前開借據所蓋用之環金公司印文為真正，自應就抗辯係遭他人盜蓋一節
          負舉證之責，惟其並未提出任何證據以實其說，依上開說明，即應推定該
          借據為真正。
    （三）又原告主張環金公司於九十二年十二月二十三日曾向本院九十二年度執字
          第一九三九號強制執行事件具狀陳報「生理監視器六台，此項尚未付款無
          憑證」之情，亦據其提出陳報狀乙件附卷為佐。被告對於前開陳報狀形式
          上之真正（即環金公司所出具）並不爭執，僅以否認其陳報內容為真實等
          語為辯。則原告就環金公司尚未依借據內容付款此一有利於己之事實，已
          為相當之證明，被告對於其抗辯事實空言爭執，並無證明方法，自應認原
          告此部分之主張亦為真實。
    （四）是原告主張系爭生理監視器六台為其所有，係基於使用借貸之意思而交付
          、出借給環金公司，再由該公司轉租予員山榮民醫院使用，過程中並無移
          轉所有權之意思，其仍應為所有權人等事實，即堪予採信。
  五、從而，本件原告基於所有權人之身分，主張有異議權存在，而依強制執行法第
      十五條規定提起本件訴訟，請求撤銷本院九十二年度執字第一九三九號強制執
      行事件就其所有SC七０００生理監視器六台所為之強制執行程序，依法有據，
      應予准許。
據上論結，本件原告之訴為有理由，依民事訴訟法第三百八十五條第一項前段、第七
十八條、第八十五條第一項，判決如主文。
中　　　華　　　民　　　國　　  九十三　　年　　　四　　　月　　十六　　日
                                臺灣宜蘭地方法院民事庭
~B法　　　官　林翠華
正本係照原本作成
如對本判決上訴，須於判決送達後廿日內向本院提出上訴狀
中　　　華　　　民　　　國　　九十三　　年　　　三　　　月　　 十七　　 日
~B法院書記官　李明威
